臺灣高等法院刑事判決　　　　　　　　96年度上易字第2060號
上　訴　人　臺灣板橋地方法院檢察署檢察官
被　　　告　甲○○
上列上訴人因被告違反動產擔保交易法案件，不服臺灣板橋地方
法院96年度易字第2043號，中華民國96年7月19日第一審判決（
起訴案號：臺灣板橋地方法院檢察署96年度偵字第10456號），
提起上訴，本院判決如下：
    主  文
上訴駁回。
    理  由
一、聲請意旨：如聲請簡易判決處刑書所載（如附件）。
二、按犯罪後之法律已廢止其刑罰者，得不經言詞辯論，諭知免
    訴之判決，刑事訴訟法第302條第4款、第307條定有明文。
    又所謂犯罪後之法律已廢止其刑罰者，係指舊法之刑罰已經
    廢止，而現行法令上復無科以刑罰之明文者而言，最高法院
    著有22年上字第628號判例意旨可資參照。
三、查動產擔保交易法第五章罰則部分（即第38條至第40條），
    業經立法院於民國（下同）96年6月14日三讀通過修正刪除
    ，並經總統於同年7月11日以華總一義字第09600088561號令
    公布，同年月13日生效施行。聲請意旨所認被告為動產擔保
    交易之債務人，意圖不法之利益，將標的物遷移、出賣、出
    質、移轉、抵押或為其他處分，致生損害於債權人等犯罪事
    實，依新修正之動產擔保交易法，顯已廢止其刑罰；從而，
    原審不經言詞辯論，逕為諭知免訴之判決，經核尚無不合。
四、檢察官上訴意旨以被告擅將動產擔保標的物質押於當舖，藉
    以套現一萬元，雖因動產擔保交易法第38條已除罪化，而無
    成立該罪名之餘地，然被告變更持有為所有之行為，仍該當
    侵占罪嫌等語。惟查：按動產擔保交易法之立法目的為適應
    工商業及農業資金融通及動產用益之需要，並保障動產擔保
    交易之安全，特制定本法。又所謂動產擔保交易謂依本法就
    動產設定抵押，或為附條件買賣，或依信託收據占有其標的
    物之交易，動產擔保交易法第二條定有明文。而侵占罪之成
    立，係以意圖為自己或第三人不法之所有，而擅自處分自己
    持有之他人所有物或變易持有之意為所有之意，而逕為所有
    人之行為為要件（最高法院92年台上字第6997號、93年台上
    字第6887號判決意旨參照），兩者犯罪構成要件不盡相同。
    再刑事訴訟法第300條規定科刑或免刑之判決，得就起訴之
    犯罪事實，變更檢察官所引應適用之法條者，係指法院得在
    事實同一之範圍內，亦即必不變更起訴之犯罪事實，始得自
    由認定事實，適用法律（最高法院69年台上字第1802號判例
    意旨參照）。是變更法條之前提，應以被告犯罪已經證明而
    應諭知科刑或免刑者為限，亦即就檢察官所起訴之事實得證
    明被告有罪者，始得於同一事實範圍內變更檢察官所起訴之
    法條。本件被告被訴違反動產擔保交易法部分，業因法律已
    廢止其刑罰而不成立犯罪，自無得變更法條為侵占罪之問題
    ，檢察官上訴認被告行為縱不成立動產擔保交易法之罪，亦
    應成立侵占罪，容有誤會，其上訴為無理由，應予駁回，並
    不經言詞辯論為之。
據上論斷，應依刑事訴訟法第368條、第372條，判決如主文。
中　　華　　民　　國　　96　　年　　8 　　月　　31　　日
　　　　　　　　　刑事第九庭審判長法　官  劉景星
  　　　　　　　　　　　　　　　　法  官  周盈文
        　　　　　　　　　　　　　法  官  吳啟民
以上正本證明與原本無異。
不得上訴。
                                  書記官  江采廷
中　　華　　民　　國　　96　　年　　9 　　月　　4 　　日
